【裁判字號】    97,交聲,34
【裁判日期】    970314
【裁判案由】    違反道路交通管理處罰條例聲明異議
【裁判全文】
臺灣雲林地方法院交通事件裁定          97年度交聲字第34號
移送機關即
原處分機關  交通部公路總局嘉義區監理所雲林監理站
受處分人即
異  議  人  甲○○
上列受處分人因違反道路交通管理處罰條例案件，對於交通部公
路總局嘉義區監理所雲林監理站民國97年2 月15日所為之裁決處
分（原處分案號：雲監裁字第裁72-KK0000000號、雲監裁字第裁
72-KK0000000號），聲明異議，本院裁定如下：
    主  文
原處分撤銷。
甲○○不罰。
    理  由
一、原處分機關係以：異議人即受處分人甲○○前於民國96年9
    月23日凌晨4 時8 分許，駕駛車牌號碼3535-MA 號自用小客
    車，行經台1 丁公路13.2公里（新光路橋），在限速60公里
    路段，經科學儀器測得行車時速為121 公里，超過速限61公
    里，為警舉發為由，而依道路交通管理處罰條例第43 條第1
    項第2 款、第24條、第43條第4 項等規定，對異議人裁處罰
    鍰新臺幣（下同）8,000 元、施以道安講習，及吊扣汽車牌
    照3 個月等處分。
二、異議意旨略以：最近電視新聞報導，因感應線圈式自動測速
    照相儀器之精確度缺乏公信力，故有回收罰單情事。而本件
    異議人對上揭路段之測速照相儀器，亦認其精確度有疑義。
    因異議人當時之速度，如果真為時速121 公里，則在該彎道
    上行駛，豈非翻車或衝出護欄。爰聲明異議，請求撤銷原處
    分等語。
三、按法院受理交通事件，準用刑事訴訟法之規定。道路交通管
    理處罰條例第89條前段定有明文。按此，立法者顯係將交通
    違規事件，視為輕度之犯罪行為。故此，刑事訴訟法第154
    條所規定「被告未經審判證明有罪確定前，推定其為無罪。
    犯罪事實應依證據認定之，無證據不得認定犯罪事實」之無
    罪推定及證據裁判原則，於法院審理違反道路交通管理處罰
    條例之聲明異議案件時，應予準用。因此，法院審理交通違
    規聲明異議案件，僅於當事人主張及舉證範圍內進行調查證
    據，其經法定程序調查證據之結果，認已足以證明違規事實
    者，始得為違規之認定。若原處分機關所為之證明，於通常
    一般人仍有合理之懷疑存在，尚未達於可確信其真實之程度
    者，在該合理懷疑尚未剔除前，自不能為有違規事實存在之
    認定（最高法院94年度台上字第2033號判決意旨參照）。
四、本件原處分機關固提出舉發單位即雲林縣警察局交通隊於「
    舉發違反道路交通管理事件通知單」上，記載上開車輛於上
    揭時、地，經「科學儀器」採證時速121 公里，超速61公里
    ；以及雲林縣警察局97年1 月24日雲警交字第0971300112號
    函，表示該「科學儀器」即為固定桿感應線圈式自動測速照
    相儀器等證據，證明異議人甲○○有上揭違規事實，為其處
    分之依據。惟按，用以證明犯罪乃至於交通違規事實之證據
    ，必須該證據之可信性能獲得確保，始具證明力，而非徒有
    證據之外觀，即當然認定該證據足以證明犯罪或交通違規事
    實之存在。本件關於上揭「固定桿感應線圈式自動測速照相
    儀器」之測速功能是否準確一節，經本院向雲林縣警察局函
    調相關之檢測資料，該局函覆略稱：因目前經濟部標準檢驗
    局尚未制定國家度量衡標準，故無法提供檢測合格之證明資
    料等語，有該局97年3 月10日雲警交字第0970007277號函在
    卷可稽。衡及機械儀器等科技產品，在出廠使用之前，須先
    經測試其功能正常，始得正式使用，何況即使如此，有時都
    難以防患瑕疵品之存在；而在供使用之後，因經過一定期間
    之使用、折舊，不免因機件鬆脫或自然耗損等因素，致失其
    準確度，故應定期保養及檢測其準確度，以確保該儀器功能
    之正常無誤，此乃使用機械儀器之一般原則。又超過限速之
    駕駛行為，對於用路人具有潛在之危險性，本應嚴加取締。
    然對於作為取締超速工具之固定桿感應線圈式自動測速照相
    儀器，如其準確度未能獲得擔保，即遽而依其測得速度作為
    裁罰之依據，亦同樣對駕駛人有被誤認為違規之危險。本件
    既無經檢驗合格之證明資料，足以證明上揭自動測速照相儀
    器測得之速度為準確無誤，是自難僅憑其測得之速度，即認
    定異議人之上揭違規行為屬實。
五、綜上所述，因原處分機關所提出證明異議人有本件違規行為
    之證據，仍存有合理可疑，以致本院未能形成異議人確有該
    違規事實存在之確信。從而，本件異議為有理由，是原處分
    機關遽依道路交通管理處罰條例第43條第1 項第2 款、第24
    條、第43條第4 項等規定，對異議人裁處罰鍰新臺幣（下同
    ）8,000 元、施以道安講習，及吊扣汽車牌照3 個月等處分
    ，於法尚有未洽。應由本院將原處分撤銷，並諭知異議人不
    罰。
六、據上論結，應依道路交通管理處罰條例第87條第2 項、道路
    交通案件處理辦法第20條前段，裁定如主文。
中    華    民    國    97    年    3     月    14    日
                    交通法庭    法  官  陳銘壎
以上正本證明與原本無異。
如不服本裁定，應於裁定送達後5 日內向本院提出抗告狀（須附
繕本）。
                                書記官  鍾宜津
中    華    民    國    97    年    3     月    14    日


司法院資訊處製作；財團法人民間司法改革基金會備份。
